臺灣高等法院刑事判決　　　　　　　　　　　　九十二年度上更(一)字第五六六號
　　上　訴　人
　　即　被　告　戊○○
　　指定辯護人　本院公設辯護人　丁○○
右上訴人因盜匪等案件，不服臺灣桃園地方法院八十九年度訴字第八八四號，中華民
國八十九年十月十六日第一審判決（起訴案號：臺灣桃園地方法院檢察署八十九年偵
字第四九○八號）提起上訴，判決後，經最高法院第一次發回更審，本院判決如左：
    主  文
原判決撤銷。
戊○○竊盜，因脫免逮捕，而當場施以強暴，累犯，處有期徒刑參年陸月。
    事  實
一、戊○○前曾於民國（以下同）八十四年間因違反麻醉藥品管理條例案件，經本院
    於八十五年一月二十三日以八十四年上易字第五一０六號判處有期徒刑十月確定
    ，又於八十五年間因違反麻醉藥品管理條例案件，經台灣新竹地方法院於八十五
    年八月五日以八十五年度易字第一七三三號判決判處有期徒刑十月，於同年八月
    二十六日判決確定，兩罪合併執行，於八十六年七月四日假釋出獄，並於八十七
    年一月十四日假釋期滿執行完畢，猶不知悛悔。於八十九年三月二十八日凌晨一
    時三十分許，駕駛自己所有之自用小貨車，行經桃園縣楊梅鎮上湖里二十三鄰六
    十四號丙○○、乙○○所有用以堆置物品之無人居住舊屋時，見該屋木門未上鎖
    ，認有機可乘，竟臨時起意，並意圖為自己不法之所有，將該木門移開而進入其
    內竊取丙○○、乙○○所有之四方桌一張、氣壓式黃油桶一只、蓄水盆一個、稻
    剪一支、古董甕一個，得手後，並將古董甕搬上其車，其餘物品則移至於門口外
    。適因甲○○聽到狗吠聲察覺上情，立即以電話通知乙○○及羅世隆等鄰人共十
    餘人前往圍捕，戊○○見狀急欲逃離現場，即於衝出舊屋後隨手拾取木棍一支亂
    揮，冀圖脫免逮捕，致木棍揮及羅世隆，使羅世隆受有右背部淤傷之傷害（傷害
    部分未據告訴），戊○○旋遭制伏，經乙○○等人通知警方到場處理而緝獲到案
    。
二、案經桃園縣警察局楊梅分局報請台灣桃園地方法院檢察署檢察官偵查起訴。
    理  由
一、訊據上訴人即被告戊○○矢口否認有上開竊盜及為脫免逮捕而當場施以強暴之犯
    行，辯稱：伊當天係與友人張玉麟相約到張玉麟家借款，途經案發地點時，伊欲
    下車察看門牌號碼，旋為乙○○等人毆打，又本案證人未經隔離訊問，警訊筆錄
    係遭刑求，故無證據能力云云。
二、惟查：
（一）右開犯行，關於竊盜部分，業據被害人乙○○、丙○○於警訊時及原審法院審
      理中迭次指述綦詳。又被告當時將車停放於被害人乙○○舊屋門口，並且正在
      搬東西，且已將古董甕搬上車等情，亦據證人即最先發現竊盜之甲○○到庭證
      述明確（見原審八十九年九月四日審理筆錄），核與被害人乙○○所述：我到
      之後，他還在房子裡面偷，剛好在搬四方桌，有碰到門發出聲音；到達時古董
      甕已放在車上，其餘物品放在門口外面等情相符（見原審法院八十九年九月四
      日審理筆錄）。又上開四方桌大約三尺正方，應可搬上被告所駕駛之箱型車，
      復據證人即到場處理之警員曾邦賢證述無訛（見同日審理筆錄）。再者，被害
      人乙○○之上開舊屋並未懸掛門牌等情，亦據其陳述甚明（見同日審理筆錄）
      ，則被告辯稱係前往察看門牌乙節，更屬無稽。此外並有贓物領據一紙在卷可
      按，被告上開竊盜犯行堪以認定。關於被告侵入房屋之方式，雖被害人乙○○
      及證人甲○○於偵查中雖供稱門鎖被破壞等語（見偵查卷第四十四頁）。然與
      被害人丙○○於警詢時供稱門窗並沒遭到破壞等語（見偵查卷第十頁）以及於
      本院前審審理時所供稱倉庫有門但沒有鎖，只用繩子綁著，繩子很容易解開等
      語（見本院前審卷第三十二頁）並不相符。經本院本審調查時詳予詢問結果，
      被害人丙○○陳稱：「（門鎖有無壞掉？）門鎖用鐵鍊鍊著，只有掛著而已，
      我當時沒有注意掛鎖有無壞掉。門沒有被撬壞，是整個被抬起來。我們是木門
      。（為何你以前在上訴審說是用繩子綁著？）實際上應該是用鐵鍊鍊著。到現
      在我們還是用鐵鍊鎖著，不是用繩子。（你是否有看到鎖？）我沒有看到鎖，
      我本來就比較少回去」等語。被害人乙○○則供稱：「（你們的門是如何被破
      壞？）是整個門被抬起來，鐵鍊鍊的地方還是鍊著，只是被抬起來移開一下，
      大約有一個人的空隙，還是可以走進去。門只有用鐵鍊鍊著，門沒有鎖，只有
      一個小鎖，小鎖不見了。門沒有壞掉。（你在偵查的時候，為何說門鎖被破壞
      ？）因為那門給人家弄開了，我們就認為是破壞。（你是否有看到鎖？）那裡
      只是用小鍊子鍊起來的鎖，後來也就不見了。至於鎖有無壞掉，我們也不知道
      」等語。而證人甲○○則證稱：「（門鎖是否有被破壞？）我不曉得，我是因
      為狗叫，我就出去看，發現一部車子放在那裡，我就打電話給乙○○。我沒有
      去看門鎖是否有被破壞。（掛鎖是否有壞？）原來就是用手轉一下就開了」等
      語（以上均見本院九十三年六月十四日訊問筆錄）。由上開供詞，被告僅是將
      該舊屋木門移開而侵入，並無門扇或門鎖遭破壞情形。至於證人甲○○於於原
      審作證時雖證稱伊看到時被告已將甕及藤椅一張搬上車云云。然質之被告戊○○堅決否認該張藤椅係其偷竊而來，辯稱該張藤椅係伊老闆己○○所有，原即
      放在伊車上等語。質之被害人丙○○陳稱：「（你們倉庫是否有放藤椅？）沒
      有。家裡都是放農具」等語。被害人乙○○亦陳稱：「（你們倉庫裡面是否有
      藤椅？）沒有。車上的藤椅不是我們的」等語（見本院九十三年六月十四日訊
      問筆錄）。再參以被告係當場被逮捕，並由被害人丙○○取回贓物，被害人丙○○、乙○○於警詢時並未指稱籐椅被竊，而卷附贓物領據亦無領回籐椅一張
      之記載（見偵查卷第九頁、第十一頁、第三十五頁）。足見被告此部分所辯是
      與事實相符，該張藤椅並非被告所偷竊，應可確認。
（二）又查被告於上開竊盜犯行經發覺後，即遭當地鄰人十餘人包圍住，被告為脫免
      逮捕，即隨手拾取曬穀場地上長約一百二十公分、粗約二吋之木棍亂揮，冀圖
      衝出包圍，並因此揮及證人羅世隆，造成羅世隆受有右背部淤傷之傷害等情，
      亦據被害人乙○○、證人羅世隆指證歷歷。至於被告於偵查中雖供承係因被害
      人等人持鐵棍攻擊伊，伊才拿地上木棍抵擋云云（見偵查卷第十六頁）。然查
      ，經原審法院詢及被害人乙○○「是否你們打他，他才拿棍子？」，據答稱：
      「我們一包圍時，還未捉住他，他就拿起棍子」等語，參以被告當時被十餘人
      包圍住之情勢，被告以木棍亂揮，冀圖突圍等語，衡情被害人乙○○符合經驗
      法則。足徵被告確有為脫免逮捕，而當場施以強暴之行為。
（三）被告雖辯稱伊當天係與友人張玉麟相約到張玉麟家借款，途經案發地點時，伊
      欲下車察看門牌號碼，旋為乙○○等人毆打云云。然查經原審法院隔離訊問結
      果，被告戊○○與證人張玉麟所述之當天聯繫情形並不一致，被告戊○○供稱
      當天伊均未打電話給張玉麟，張玉麟亦未打電話給伊等語，而證人張玉麟則證
      稱晚上兩點伊有打電話給被告，問被告找的到伊家否，被告稱找的到等語（以
      上見原審卷第四十七頁、四十八頁）。是證人張玉麟證述之真實性已有可議，
      況且縱被告果與張玉麟有約，亦不足以推翻被告上開臨時起意行竊之可能。參
      以被告於警訊中係向警員陳稱：伊係警察之線民，因跟蹤通緝犯才到現場等語
      ，業據證人曾邦賢於原審到庭證述明確（見原審法院八十九年九月四日審理筆
      錄），故證人張玉麟所證經核與被告所辯顯有差異，顯難遽採為被告有利之認
      定。況查被告右揭犯行，業據被告於警訊時坦承犯行，且警訊筆錄係出於其自
      由意識製作等情，復據證人即警員曾邦賢於原審證述屬實（見原審法院八十九
      年九月四日審理筆錄）。參以被告於內勤檢察官偵訊時及原審法院前兩次審理
      時均未提及曾遭警方毆打乙情，卻於本院前審辯論終結前始由辯護人提出辯護
      狀為刑求抗辯，所辯亦難認為真實。至於被告經逮捕後雖有受傷，有偵查卷所
      附照片為憑，然核諸案發當時共有十餘人民眾參與圍捕等情以觀，被告遭被害
      人等人制伏過程中受有如照片所示之傷，尚符情理之常，尚難據此推論必有遭
      警員刑求之情，是以，被告上開刑求抗辯殊無可採。至於被告另以本件多位證
      人於偵查及審理時未經隔離訊問，有違刑事訴訟法第一百八十四條第一項之規
      定云云，然查，依同條第二項規定，法院因發現真實之必要，仍得命證人與他
      證人或被告對質，以期相互辯駁，而能獲致實情，據此可知上揭規定僅係訓示
      規定，多數證人應否隔離訊問、應否命對質，審理法院本有自由斟酌之權。綜
      上，被告上開所辯，亦不足採。
  綜上所述，被告上開所辯，顯係卸責之詞，不足採信。本件事證明確，被告犯行洵
  堪認定，應予依法論科。
三、查被告行為後，刑法第三百二十八條第一項、第三百二十九條準強盜罪之規定，
    業經立法院三讀通過修正，並經總統於九十一年一月三十日公布，於同年二月一
    日生效。依據修正後刑法第三百二十八條第一項、第三百二十九條準強盜罪之規
    定，其法定刑為「五年以上有期徒刑」。此與修正前同條文之法定刑為「三年以
    上十年以下」相互比較，以修正前（即舊法）之規定有利於被告，依據刑法第二
    條第一項但書之規定，自應適用修正前（即舊法）刑法第三百二十八第一項、第
    三百二十九條之規定對論處。又按刑法第三百二十一條第一項第一款所謂有人居
    處所，始足以當之，最高法院四十七年台上字第八五九號判例著有明文。查
    本件被告行竊之處所，係屬舊屋並無人居住，業據被害人乙○○、丙○○陳述明
    確，是以本件被告竊盜得手後，當場為脫免逮捕而施以強暴之行為，核係犯刑法
    第三百二十九條之準強盜罪，應依同法第三百二十八條第一項論處。公訴意旨漏
    未斟酌此點，而認被告有第三百二十一條第一項第一款夜間侵入住宅之加重事由
    ，尚有未洽，起訴法條應予變更。被告戊○○前曾於八十四年間因違反麻醉藥品
    管理條例案件，經本院於八十五年一月二十三日以八十四年上易字第五一０六號
    判決判處有期徒刑十月確定，又於八十五年間因違反麻醉藥品管理條例案件，，
    經台灣新竹地方法院於八十五年八月五日以八十五年度易字第一七三三號判決判
    處有期徒刑十月，於同年八月二十六日確定，兩罪合併執行，於八十六年七月四
    日假釋出獄，並於八十七年一月十四日假釋期滿執行完畢，此有本院被告全國前
    案記錄表在卷可參，其於五年內再犯本件有期徒刑以上之罪，為累犯，應依刑法
    第四十七條規定加重其刑。
四、原審法院認被告罪證明確，予以論罪科刑，固非無見，惟查被告行為後，刑法
    第三百二十八條第一項、第三百二十九條準強盜罪之規定，業經立法院三讀通過
    修正，並經總統於九十一年一月三十日公布，於同年二月一日生效，原審未及比
    較新舊法而為適用，即有未洽被告行竊地點即桃園縣楊梅鎮上湖里二十三鄰六
    十四號係無人居住舊屋，其門係未經上鎖之木門，經被告移開後進入行竊，門窗
    並未遭到破壞，凡此業經被害人乙○○、丙○○及證人甲○○於本院調查時供述
    明確，原判決認被告係以撬壞附掛於該舊屋客廳大門之門鎖方式，進入屋內竊取
    財物，而認被告係毀壞安全設備竊盜得手後，當場為脫免逮捕而施以強暴，認係
    犯刑法第三百三十條第一項、第三百二十九條之加重準強盜罪，自有未洽。又
    被告並未竊取藤椅一張，其被查獲時車上之藤椅一張並非贓物，原判決認被告竊
    取該張藤椅，並已將該藤椅搬上車，認定事實亦有違誤。本件被告提起上訴，其
    仍執陳詞否認犯罪，上訴固無理由，惟因原判決既有可議之處，自屬無可維持，
    爰由本院將原判決撤銷改判，並審酌被告有多次犯罪前科，素行不良，出獄後仍
    不知省悟改過遷善，竟於母親身故之服喪期間內再行行竊，而犯行經發覺後竟不
    能幡然悔悟，猶頑強抗拒，犯後又飾詞卸責，不具悔意，本應嚴懲，惟姑念其智
    識程度不高、所竊得財物之價值等一切情狀，量處有期徒刑三年六月，以資懲儆
    。至被告用以行竊之不詳工具並未扣案，且無證據證明為被告所有，無從為沒收
    之諭知，併予敘明。
據上論斷，應依刑事訴訟法第三百六十九條第一項前段、第三百六十四條、第二百九
十九條第一項前段、第三百條，刑法第二條第一項但書、修正前刑法第三百二十九條
、第三百二十八條第一項、刑法第四十七條，判決如主文。
本案經檢察官劉靜婉到庭執行職務。
中　　　華　　　民　　　國　　九十三　　年　　　七　　　月　　二十二　　日
                              臺灣高等法院刑事第十七庭
                                  審判長法  官  陳  正  雄
                                        法  官  許  宗  和
                                        法  官  許  錦  印
右正本證明與原本無異。
如不服本判決，應於收受送達後十日內向本院提出上訴書狀，其未敘述上訴之理由者
並得於提起上訴後十日內向本院補提理由書（均須按他造當事人之人數附繕本）。
                                        書記官  楊  妙  恩
中　　　華　　　民　　　國　　九十三　　年　　　七　　　月　　二十九　　日
附錄本案論罪科刑法條全文：
刑法第三百二十九條：
竊盜或搶奪，因防護贓物、脫免逮捕或湮滅罪證而當場施以強暴、脅迫者、以強盜論
。
中華民國刑法第三百二十八條
意圖為自己或第三人不法之所有，以強暴、脅迫、藥劑、催眠術或他法，
至使不能抗拒，而取他人之物或使其交付者，為強盜罪，處五年以上有期
徒刑。
以前項方法得財產上不法之利益或使第三人得之者，亦同。
犯強盜罪因而致人於死者，處死刑、無期徒刑或十年以上有期徒刑；致重
傷者，處無期徒刑或七年以上有期徒刑。
第一項及第二項之未遂犯罰之。
預備犯強盜罪者，處一年以下有期徒刑、拘役或三千元以下罰金。
